臺灣臺北地方法院民事判決
110年度訴字第7164號
原      告  張黹涵  
被      告  謝曉光  
上列當事人間損害賠償等事件，本院於民國111年3月15日言詞辯
論終結，判決如下：
    主  文
原告之訴及其假執行之聲請均駁回。
訴訟費用由原告負擔。
    事實及理由
壹、程序方面：
　　按訴狀送達後，原告不得將原訴變更或追加他訴，但擴張或
    減縮應受判決事項之聲明者，不在此限，民事訴訟法第255
    條第1項第3款定有明文。查原告起訴時原聲明：「被告應
    給付原告新臺幣(下同)54,035元，並自判決確定之翌日起至
    被告清償之日止，按週年利率百分之五計算之利息。被告
    並無取得任何區分所有權人之同意即設置全自動錄影監視器
　　，被告應將其設置公共區域之全自動錄影監視器拆除。原
    告願提供保，請准宣告假執行」(見店司調卷第5頁)，嗣迭
    經變更，最終於民國111年3月15日變更訴之聲明為：「被
    告應給付原告56,915元，及自民事訴之變更追加狀繕本送達
    被告之翌日起至清償之日止，按年息百分之五計算之利息。
    被告並無取得任何區分所有權人之同意即設置錄影監視器
    ，被告應將其設置公共區域之自動錄影監視器拆除。願提
    供擔保，請准宣告假執行」(見本院卷第97、105頁)，原告
    所為核與前揭規定相符，於法自應准許。
貳、實體方面：
一、原告起訴主張：原告係居住在臺北市○○路○段000巷0弄0號4
    樓，被告係臺北市○○路○段000巷0弄0號4樓之住戶，惟被告
    於110年年初起，未經社區住戶同意，逕自於被告家大門右
    上方裝設監視器(下稱系爭監視器)，監視樓梯間來往動靜，
    且拍攝範圍為原告出入必經之地，由於上開監視器日夜不停
    拍攝，嚴重侵害原告隱私權。原告自得依民法第184條第1項
    、第195條第1項等規定請求被告賠償精神慰撫金50,000元及
    醫療費用6,915元等合計為56,915元，並依民法第767條第1
    項規定，請求被告拆除系爭監視器。爰聲明：如變更後聲明
    所示。
二、被告則以：被告裝設系爭監視器係因109年3月間發生本棟公
    寓四樓樓梯間牆壁遭噴漆及被告家門前牆壁遭破壞，為維護
    住戶居住安全及財產權等公共利益始裝設系爭監視器。而原
    告於110年4月24日多次按門鈴、拍打門、叫囂等滋擾被告行
    為，被告在忍無可忍情況下報警，且將系爭監視器之相關錄
    影畫面證據移交給警方處理，經鈞院110年度店秩字第37號
    裁定原告藉端滋擾住戶，處罰鍰2千元，原告不服提起抗告
    ，仍經鈞院以110年度秩抗字第12號裁定駁回抗告確定在案
    。系爭監視器為固定式，拍攝角度固定，且係針對公共空間
    ，就居住公寓全體住戶而言，不具私密性，縱使拍攝可能因
    住戶短暫經過而入鏡，惟住戶得自由進出的場所本不具有合
    理的隱私期待。且系爭監視器係基於保護居住安全及財產權
    ，及為舉證之目的而提出錄影內容，並非以窺伺他人隱私為
    目的，未攝錄原告住家門口或其內部空間，自難謂侵害原告
    個人之隱私權，故原告執此主張其權利受損，非正當有理
　　。又本公寓共有8戶，其中1號2樓為倉庫無人居住，1號1樓
    及3號1樓有獨立大門不使用本公寓樓梯間，實際居住及使用
    本公寓樓梯間共5戶，而被告裝設系爭監視器已得除原告以
    外之其他住戶共同具名同意，合於民法第820條之規定，且
    系爭監視器具有留存宵小侵入影像的重要功用，對原告而言
    同蒙其利。故本件原告之主張為無理由等語置辯，並答辯聲
    明：駁回原告之訴及其假執行之聲請；如受不利之判決，願
    供擔保請准宣告免為假執行。
三、得心證理由：
　㈠原告主張被告裝設系爭監視器侵害其隱私權部分：
　⒈按隱私權乃係不讓他人無端干預個人私領域之權利，此種維
    護個人尊嚴之人格權，屬民法第18條、第184條之權利內涵
    ，固屬無疑。然隱私權之保護並非毫無限制，必以主張隱私
    權之人對該隱私內容有合理之期待為原則。
　⒉本件系爭監視器係裝設於被告住所大門右側牆面上方，架設
    位置屬公共空間，非具有隱密性，一般人均可清楚目視，並
    無合理期待之隱密性可言，且鏡頭主要攝錄範為被告住處門
    口及門前空間，並及於3樓通往4樓之樓梯間，並不包括原告
    住處門口或內部空間，有系爭監視器裝設位置現場照片及攝
    錄範圍畫面翻拍照片為證(見本院卷第45、60頁)。基此，應
    認被告裝設系爭監視器係拍攝公共區域，而原告住處內之非
    公開活動並未因此受到侵害。且被告抗辯係因原告多次至被
    告住處按壓門鈴、講話、拍打大門等滋擾被告住家之行為，
    為維護居家安全始安裝系爭監視器等語，而原告確因藉端滋
    擾被告經本院裁處罰鍰乙情，亦有本院110年度店秩字第37
    號、110年度秩抗字第12號裁定在卷可參(見本院卷第37至44
    頁)，顯見被告裝設系爭監視器並非無故為之，而係本於居
    住安全之預防目的為之，被告所辯自屬有據。則兩造為同一
    樓層住戶，被告裝設系爭監視器，雖不無監錄包括原告出入
    之公開資訊之可能性，但原告經過樓梯間出入公寓大門之公
    共場域空間，任何人均可知悉原告出入家門之事實，原告主
    張出入家門有不被知悉之權利，在社會通念上已難認為合理
　　；且被告以系爭監視器之監錄過程尚未逾被告所欲達成蒐證
　　、自保等目的之必要限度，自難認被告所為裝設系爭監視器
    行為，有何侵害原告權利可言。又原告另主張被告裝設系爭
    監視器後，原告住處大門仍發生鑰匙孔被塞入泥土之犯案情
    事，可見並未使社區更安全，被告宣稱維護安全實則為掩飾
    非法安裝監視器以監控原告之本意云云。惟原告住處大門是
    否發生鑰匙孔被塞入泥土情事，與原告個人隱私權是否受侵
    害係屬二事，是原告據此主張其隱私權受侵害，即屬無據，
    難以憑採。則本件被告裝設系爭監視器並無侵害原告隱私權
　　，從而，原告本於侵權行為之法律關係，請求被告拆除系爭
    監視器及賠償精神慰撫金50,000元、醫療費用6,915元等合
    計56,915元云云，均屬無據，應予駁回。
　㈡原告本於所有權請求被告拆除系爭監視器部分：　
　  按所有人對於妨害其所有權者，得請求除去之；各共有人對
　　於第三人，得就共有物之全部為本於所有權之請求；共有物
    之簡易修繕及其他保存行為，得由各共有人單獨為之，民法
    第767條第1項中段、第821條、第820條第5項分別定有明文
    。經查，本件被告裝設系爭監視器衡情非屬於共用部分及其
    相關設施之拆除、重大修繕或改良，自無公寓大廈管理條例
    第11條之適用，則原告主張被告違反同條例第11條規定故應
    拆系爭監視器云云，已非可採。又被告裝設系爭監視器，對
    正當之區分所有權人並不因此而受影響，反而有助於維護住
    戶之居住安寧，有利於全體區分所有權人，而屬對共有物之
    保存行為，依民法第820條第5項規定，自得單獨為之，且未
    妨害各住戶管理共有物之行為或阻礙所有權之行為，堪以認
    定。則原告主張依民法第767條第1項規定，請求被告拆除系
    爭監視器云云，亦無理由。
四、從而，原告依民法第184條第1項、第195條第1項、第767條
    第1項規定，請求判決如訴之聲明所示，為無理由，應予駁
    回。又原告之訴既經駁回，其假執行之聲請亦失所附麗，應
    併予駁回。
五、本件事證已臻明確，兩造其餘攻擊防禦方法及舉證，核與判
　　決結果不生影響，爰不一一論述，併此敘明。
六、訴訟費用負擔之依據：民事訴訟法第78條。
中　　華　　民　　國　　111 　年　　4 　　月　　1 　　日
                  民事第二庭    法　官　林禎瑩
以上正本係照原本作成。
如對本判決上訴，須於判決送達後20日內向本院提出上訴狀。如
委任律師提起上訴者，應一併繳納上訴審裁判費。
中　　華　　民　　國　　111 　年　　4 　　月　　7 　　日
                                書記官  鄭玉佩